【裁判字號】    89,交上訴,1240
【裁判日期】    890821
【裁判案由】    公共危險
【裁判全文】
臺灣高等法院臺南分院刑事判決          八十九年度交上訴字第一二四號 Ｃ
      上  訴  人  臺灣臺南地方法院檢察署檢察官
      被      告  甲  ○  ○
右上訴人因被告公共危險案件，不服臺灣臺南地方法院八十九年度交訴字第二八六號
中華民國八十九年八月二十一日第一審判決（起訴案號：臺灣臺南地方法院檢察署八
十九年度偵字第五一０五號），提起上訴，本院判決如左：
      主      文
原判決撤銷。
甲○○服用酒類，不能安全駕駛動力交通工具而駕駛，處有期徒刑參月；又駕駛動力
交通工具肇事，致人受傷而逃逸，處有期徒刑拾月；應執行有期徒刑壹年。
      事      實
一、甲○○於民國八十九年三月二十五日凌晨二時三十分許，明知酒後已不能安全駕
    駛動力交通工具，仍駕駛車號Ｙ八─七四六三號自用小客車，沿台南市○○○路
    ○段，途經該路段二一六號黃金九九九ＫＴＶ附近時，不慎撞及由乙○○所騎乘
    之腳踏車，致乙○○受有頭部裂傷等傷害（傷害部分未據告訴），詎甲○○非但
    未下車察看乙○○傷勢，反而關車燈駕車加速逃逸，嗣目擊民眾追趕，在台南市
    ○○○路二段一三三巷五七弄口攔阻，並報警查獲，經警測得其飲酒後呼氣酒精
    濃度達每公升０點七六毫克，顯已不能安全駕駛動力交通工具而得知上情。
二、案經臺南市警察局第一分局報請臺灣臺南地方法院檢察署檢察官偵查起訴。
      理      由
一、重大違背義務致交通危險罪：
  (一)訊據被告甲○○對於右揭酒後駕車之事實坦承不諱，核與其於警訊及偵查中所供
    之情節相符，又按道路交通安全規則第一百十四條第二款規定汽車駕駛人飲酒後
    吐氣超過每公升０．二五毫克以上者，不得駕車，即是基於酒精對人體中樞神經
    系統有麻醉作用，為維護安全駕駛，而為之禁止規定。再呼氣中酒精濃度每公升
    ０．五五毫克或血液中酒精濃度在百分之０．一一以上，參考德國、美國之標準
    ，肇事率為一般正常人之十倍，認為已達不能安全駕駛之標準，此有法務部於八
    十八年五月十日邀集交通部、行政院衛生署、中央警察大學等單位相關人員召開
    之研商訂定刑法第一百八十五條之三服用毒品、麻醉麻藥品、酒類或其他相類之
    物，不能安全駕駛交通工具之認定標準會議結論可參。
  (二)本件被告於右揭時地酒後駕車且肇事，經警測出之呼氣中酒精濃度高達每公升０
    ．七六毫克，當時顯然已達興奮之酒醉狀況，被告確已無法安全駕駛動力交通工
    具。復有酒精濃度測試表一紙附卷可稽，本件事證已臻明確，被告此部分犯行堪
    予認定。
二、肇事逃逸罪部分：
  (一)訊據被告甲○○矢口否有於右揭時地肇事逃逸之事實，並辯稱：其當時意識不清
    醒，不知道有撞倒人云云。惟查右揭犯行業據被害人乙○○於原審到庭指訴稱：
    當時被告之右車頭撞到我的左車身，撞擊力很大，我當場倒地，那時淩晨二點多
    ，車流量很少等語。證人蔡文誠亦於原審到庭結證稱：我車上有二個人一起去追
    ，那輛車逃逸約二十公尺過一個紅綠燈，他就把大燈熄掉，直到我們攔下他時，
    他車燈還是未打開等語。按被告之車損情形為車前頭，其為駕駛人，何可能不知
    已發生車禍，再依其事後將車燈熄滅，加速逃逸，避免遭人指認之反常行徑，亦
    證其當時意圖僥倖逃逸以卸責之心態。此外復有國立成功大學附設醫院之病患診
    療摘錄表及交通事故調查報告表、酒精濃度測試表影本各一紙在卷可稽。
  (二)依上所述，被告甲○○有肇事逃逸之事實已甚為明確，因而被告甲○○所辯，顯
    係事後卸責之詞，委無足採，事證明確，被告甲○○此部分犯行亦堪認定。
三、查被告甲○○服用酒類，不能安全駕駛動力交通工具而駕駛，核被告此部分所為
    係犯刑法第一百八十五條之三重大違背安全駕駛罪；又其駕駛動力交通工具肇事
    ，致人受傷而逃逸，核被告此部分所為，係犯刑法第一百八十五條之四肇事逃逸
    罪。被告所犯二罪，罪名不同，罪質互異，應分論併罰。原審予以論罪科刑，並
    分別量處有期徒刑三月、十月，並定執行刑為有期徒刑一年，固非無見。唯查：
    被告甲○○於本件發生後，復另行起意（詳後）服用酒類而於八十九年四月十
    一日凌晨二時五分在台南市○區○○路與和緯路口駕車為警查獲（呼氣中酒精濃
    度每公升０．五０毫克），顯見被告毫無悔過之意，又被告在人證、事證均明確
    之情形下，仍飾詞狡辯，矢口否認有駕車逃逸之犯行，倘無路人見義勇為，被告
    仍逍遙法外，原審未審酌及此，仍將被告諭知緩刑，即有未洽。檢察官上訴意旨
    指摘原判決諭知緩刑不當，為有理由，及原判決亦有可議，自應由本院將原判決
    撤銷改判。爰審酌被告犯罪之動機、目的、手段、其品性及智識程度、犯罪所生
    之危害及犯罪後態度，及被告深夜駕車肇事，竟未下車查看被害人有無受傷，亦
    不顧及被害人可能因未及時送醫而加重傷亡，心態嚴重可議等一切情狀，分別量
    處如主文第二項所示之刑，並定應執行刑。
四、末查被告甲○○前雖未曾受有期徒刑以上刑之宣告，惟被告於本件發生後，復另
    行起意服用酒類而於八十九年四月十一日凌晨二時五分在台南市○區○○路與和
    緯路口駕車為警查獲（呼氣中酒精濃度每公升０．五０毫克），顯見被告毫無悔
    過之意，及被告在人證、事證均明確之情形下，仍飾詞狡辯，矢口否認有駕車逃
    逸之犯行，倘無路人見義勇為，被告仍逍遙法外，惡性非輕，如不予執行刑罰，
    顯不足以收警惕之效，是本件本院認不宜對被告諭知緩刑。
五、又被告甲○○於本件發生後，復服用酒類而於八十九年四月十一日凌晨二時五分
    在台南市○區○○路與和緯路口駕車為警查獲（呼氣中酒精濃度每公升０．五０
    毫克），經臺南地檢署八十九年度偵字第八六六六號移送併案審理部分，本院認
    係另一行為，為另行起意，核與上開檢察官起訴之事實無連續犯關係，應將此部
    分退還臺灣臺南地方法院檢察署檢察官另行偵辦，併此明。
據上論斷，應依刑事訴訟法第三百六十九條第一項前段、第三百六十四條、第二百九
十九條第一項前段，刑法第一百八十五條之三、第一百八十五條之四、第五十一條第
五款，判決如主文。
本案經檢察官楊治宇到庭執行職務。
中    華    民    國      八十九      年      十一      月      八      日
                                  臺灣高等法院臺南分院刑事第六庭
                                      審判長法官  林    金    村
                                            法官  戴    勝    利
                                            法官  顏    基    典
右正本證明與原本無異。
對於刑法第一百八十五條之四部分如不服本判決，應於判決送達後十日內向本院提出
上訴狀，其未敘述理由者並應於提出上訴狀後十日內向本院補提理由書（應附繕本）
。其餘不得上訴。
                                      法院書記官  呂    嘉    文
中    華    民    國      八十九      年      十一      月      十      日
附錄本判決論罪科刑法條：
刑法第一百八十五條之三：服用毒品、麻醉藥品、酒類或其他相類之物，不能安全駕
                        駛動力交通工具而駕駛者，處一年以下有期徒刑、拘役或
                        三萬元以下罰金。
刑法第一百八十五條之四：駕駛動力交通工具肇事，致人死傷而逃逸者，處六月以上
五年以下有期徒刑。


司法院資訊處製作；財團法人民間司法改革基金會備份。
